Inventaris van de archieven van G. Colterman [levensjaren 1632-1670], 1664-1670 en C. Colterman [levensjaren 1658-1703]
Nationaal Archief, Den Haag
C. Colterman
Colterman
1664-1701
1151
0.23 meter; 45 inventarisnummers.
Normale geschreven en gedrukte teksten. De Nederlandstalige stukken van vóór ca. 1700 zijn geschreven in het gotische cursiefschrift, met name in de oud-Hollandse klerkencursief.
Nationaal Archief, Den Haag
Colterman, Gerard (1632-1670)
Colterman, Cornelis (1658-1703)
Het archief bevat ambtelijke stukken van Gerard Colterman m.b.t. zijn werkzaamheden als gedeputeerde in het Admiraliteitscollege van Amsterdam gedurende de Tweede Engels-Nederlandse Zeeoorlog: brieven, stukken over de oorlogsvloot (equipage en aanbouw), stukken van inspectiereizen en rapporten over strijd op zee tegen de Engelsen. Verder zijn er stukken aan hem als afgevaardigde namens Holland in de Staten-Generaal gedurende 1667-1670, waaronder brieven. Van Cornelis Colterman zijn er enkele ambtelijke stukken als lid van Gecommitteerde raden van het Zuiderkwartier van Holland, 1698-1701.
Archiefvorming
Geschiedenis van de archiefvormer
Hoofdstuk 1: LEVENSLOOP
Gerard Colterman:
gedoopt op 17 september 1632 in Haarlem
zoon van Johan Colterman en Anna van Schoonhoven
commissaris van de kleine bank van justitie 1654, 1655, 1658
heer van Callantsoog, na het overlijden van zijn zwager Johan van der Dussen 1656-1670
lid van de vroedschap 1657-1670
schepen 1660, 1661, 1663, 1670
commissaris van de bank van lening 1659, 1662
raad en rentmeester-generaal van Kennemerland en West-Friesland, Noordholland, Brederode en Kennemerland in het Zuiderkwartier en van de epargnes 1668-1670
kapitein Kloveniersdoelen 1660
gedeputeerde in het admiraliteitscollege van Amsterdam 1664-1667
afgevaardigde namens Holland in de Staten-Generaal 1667-1670
afgevaardigde van Holland in de bezending naar Brussel 1665-1667
gehuwd met Margreta Dikx op 10 februari 1654
overleden op november 1670, begraven op 8 november 1670
Cornelis Colterman:
gedoopt op 21 juli 1658
zoon van Gerard Colterman en Margreta Dikx
lid van de vroedschap 1685-1703
burgemeester 1695,1697,1701, 1702
schepen 1687,1688,1691,1692,1694
weesmeester 1696
commissaris ter dagvaart 1696
ontvanger van de personele 100e en 200e penningen 1689-1698 (functie opgeheven)
commissaris van de Leidse trekvaart 1696, 1697
commissaris van de trekvaart op Amsterdam1696, 1697
kerkmeester 1686,1690, 1693
commissaris van de kleine bank van Justitie 1685
lid van Gecommitteerde Raden van het Zuiderkwartier 1698-1701
gecommiteerde namens Holland in de Staten-Generaal 1703
kapitein van de Nieuwe doelen 1687-1690
kapitein van de Oude doelen 1693-1696
kolonel van de Kloveniersdoelen 1702-1703
heer van Callantsoog 1673 (?)-1703
overleden op 8 april 1703
Deze gegevens zijn ontleend aan:P.N. van Doornik, Inventaris van het oudarchief van Callantsoog, Haarlem, 1902; klappers op de doop-,trouw- en begraafboeken in het gemeentearchief van Haarlem; Naam-register van de heeren van de regeering der stad Haarlem, van de ministers vandien en van derzelver commissien, alsmeede van eenige ampten en employen binnen dezelve, 1420-1733, (Haarlem 1733)
Geschiedenis van het archiefbeheer
De in deze inventaris beschreven stukken omvatten slechts een fragment van de stukken die Gerard en Cornelis Colterman in hun diverse functies hebben ontvangen of opgemaakt. Over de herkomst zijn twee theoriën te bedenken:
1- De stukken zijn in het logement van de gedeputeerden van Haarlem in den Haag achtergebleven en samen met het archief van de gedeputeerden rond 1795 naar Haarlem vervoerd. In 1863 zijn de stukken van de gedeputeerden weer naar het Rijksarchief in Zuid-Holland gestuurd, na een verzoek hierover van de toenmalige Algemeen Rijksarchivaris, via de minister en de Provincie Noord-Holland. De stukken van Gerard en Cornelis Colterman kunnen zo op het Rijksarchief in Zuid-Holland terecht gekomen zijn.
2-De stukken zijn door overerving via de familie van Valckenburg in het familiearchief van Valckenburg terecht gekomen. Van dit familiearchief is bekend dat in de vorige eeuw een kist archiefstukken is overgedragen aan het gemeentearchief Haarlem. De rest van het archief is nog in handen van een familiestichting. De kist die op het gemeentearchief terecht gekomen is is zonder vermelding van afkomst van de stukken verspreid over verschillende archiefbestanden. Mogelijk zijn toen ook de Colterman-stukken vermengd met het archief van de gedeputeerden van Haarlem, dat in 1863 naar den Haag is gezonden.
De verwerving van het archief
De rechtstitel is (nog) onbekend
Inhoud en structuur van het archief
1.10
Aanwijzingen voor de gebruiker
Openbaarheidsbeperkingen
Volledig openbaar.
Materiële beperkingen
Aanvraaginstructie
Openbare archiefstukken kunnen online worden aangevraagd en gereserveerd. U kunt dit ook via de terminals in de studiezaal van het Nationaal Archief doen. Om te kunnen reserveren dient u de volgende stappen te volgen:
U maakt een profiel aan op www.gahetna.nl, en logt vervolgens in
Via de archiefinventaris (alleen de beschrijvingen met rode nummers) selecteert u het gewenste archiefstuk door op de knop 'Reserveren' te klikken
In het volgende scherm geeft u aan op welke dag u het archiefstuk wilt inzien
Indien u zich bevindt in de studiezaal en een tafelnummer heeft ontvangen kunt u dit nummer vermelden. Als u geen tafelnummer heeft kunt u tafelnummer 777 laten staan
Vervolgens bevestigt u uw reservering door deze te versturen.
Verwant materiaal
Beschikbaarheid van kopieën
Beschrijving van de series en archiefbestanddelen
- AMBTELIJKE STUKKEN VAN GERARD COLTERMAN
  - Als gedeputeerde in het admiraiteitscollege in Amsterdam (1664-1667), I
    - Brieven aan Gerard Colterman, a
      - Brieven aan Gerard Colterman, als gedeputeerde in het Admiraliteitscollege van Amsterdam; deels met bijlagen., 1664-1667; 1; 1 omslag
        - A. Akersloot uit Haarlem (iov burg.) 29 mei 1665, 27 januari, 1 maart, 19 november 1666, a.
        - Adriaan Backer uit Haarlem 13 oktober 1665, b.
        - Adriaan Backer, J. Akersloot en Jacob Jansz. uit Den Haag 30 juli 1665, c.
        - P. Bollaert uit Den Haag 10 augustus 1664, 27 maart 1665; met minuut antwoord, 29 maart, 31 maart 1665, 15 februari 1666, d.
        - N. van Bosvelt uit Haarlem 9 februari 1665, 12 maart 1666, e.
        - E. Brand uit Den Haag 5 april 1667, f.
        - College ter Admiraliteit van Amsterdam 14 juni 1665, 15 juni, 26 juni, 5 juli 1666, g.
        - Dammas Guldewagen uit Haarlem 22 juni 1665, h.
        - Hegius van den Heuvel uit Callantsoog 16 februari 166-, i.
        - A. Hoornken (?) uit Haren 1 september 1665, j.
        - P. Iteren uit Den Haag 10 juni, 7 juli 1665, k.
        - Johan van Reigersberg uit Middelburg 8 augustus 1664, 11 december 1665, z.d., l.
        - W. Reigersbergh uit Den Haag 4 februari 1667, m.
        - Johan Schatter uit Haarlem 4 september 1666, n.
        - Cornelis Segboll uit Amsterdam 24 oktober 1665, o.
        - Staten-Generaal 19 april 1666, p.
        - Staten van Holland 23 januari, 17 maart 1666, q.
        - Johan van Thilt uit Haarlem 6 juli 1665, r.
        - L. de Veer uit Den Haag, s.
        - David de Wildt uit Amsterdam 24 november 1665, 1 januari 1666, 24 juni 166-, t.
    - Vergaderingen van de admiraliteitscolleges in Den Haag, b
      - Aantekeningen, gehouden door Gerard Colterman, van besognes die hij als gecommitteerde ter Admiraliteit van Amsterdam in Den Haag heeft bijgewoond, klad., 1664, 1665; 2; 1 omslag
    - De oorlogsvloot, c
      - equipage en aanbouw van oorlogsschepen, c.1
        - Brief van het College ter Admiraliteit te Amsterdam aan de Staten-Generaal, over het aanleggen van een voorraad salpeter in 's lands magazijn, Afschrift., 1664; 3; 1 stuk
        - Aantekeningen van Gerard Colterman als gecommitteerde raad ter Admiraliteit over de kosten van equipage van schepen, klad., 1664; 4; 1 omslag
        - Staten van de aandelen betaald door het Admiraliteitscollege Amsterdam in de kosten van de equipages voor 1664 en 1667, met een berekening van de equipage voor 1667, afschriften., 5; 3 stukken
        - Lijsten van schepen, ressorterende onder het Admiraliteitscollege in Amsterdam en onder het Admiraliteitscollege in Zeeland, 1665; met een lijst van Engelse oorlogsschepen, 6; 6 stukken
        - Brieven van de gedeputeerden van de Staten-Generaal in Texel aan het College ter Admiraliteit te Amsterdam van 28 juni en 3 juli over de kosten van de equipage van oorlogsschepen en het maken van een instructie voor de werving van matrozen op de oorlogsschepen, Afschrift., 1665; 7; 2 stukken
        - Bestekken voor het aanbesteden van de bouw van oorlogsschepen, klad en net., 1666 en z.j.; 8; 5 stukken
      - inspectiereizen door gedeputeerden uit de admiraliteitscolleges langs de verschillende oorlogshavens, c.2
        - Brieven van het College ter Admiraliteit in Amsterdam en haar ambtenaren aan de gedeputeerden van dit college in Texel Delfzijl, Den Haag en Middelburg, net; met bijlagen., 1664-1665; 9; 1 omslag
          De gedeputeerden trokken rond, Gerard Colterman was een van hen.
        - Uittreksels uit de resoluties van de Staten-Generaal van 15 en 29 juni 1665 betreffende de verzending van brieven met instructies voor de gedeputeerden van de Staten-Generaal op 's lands vloot te Texel, 10; 2 stukken
        - Brief van het College ter Admiraliteit in Amsterdam aan haar gedeputeerden te Texel met verschillende instructies voor de gedeputeerden, net., 1665; 11; 1 stuk
        - Lijst van schepen van de admiraliteitscolleges van Amsterdam en het Noorderkwartier die in Terschelling liggen, juni 1665; 12; 1 stuk
        - Uittreksel uit de minuutmissiven van het College ter Admiraliteit te Amsterdam aan de Staten-Generaal en de gedeputeerden van de Staten-Generaal te Texel, 1665; 13; 5 stukken
        - Declaratie van reiskosten en vacatiegelden, gemaakt door de gecommitteerden uit het College ter Admiraliteit te Amsterdam, afgevaardigd naar 's lands vloot te Texel, Afschrift., 1665; 14; 1 stuk
        - Stukken betreffende de commissie van Gerard Colterman als gedeputeerde van het College ter Admiraliteit te Amsterdam naar de vloot van Michiel de Ruyter te Delfzijl, klad, net en afschrift., 1665; 15; 1 omslag
          Hierbij een eigenhandig verbaal van G. Colterman.
        - Brieven van de gedeputeerden uit het College ter Admiraliteit te Amsterdam aan bovengenoemd college, aan de secretaris van het college, David de Wildt, aan de Staten van Holland en aan de gedeputeerden van het College ter Admiraliteit in Zeeland, klad en concept, 1665-1666; 16; 1 omslag
        - Secrete resolutie van de Gecommitteerde Raden ter Admiraliteit van Amsterdam van 15 april 1667, waarbij Gerard Colterman, ... Hooft en De Wildt, secretaris van het college opdracht krijgen schepen in Texel te inspecteren voor een aanstaande reis en mogelijk gevecht tegen Engeland, 17; 1 stuk
        - Lijst van uitgaven gedaan door Gerard Colterman op zijn reis naar Hellevoetsluis van 15 juni-9 juli 1666 als gedeputeerde van het admiraliteitscollege in Amsterdam, net., 18; 1 stuk
        - Lijsten van de doden en gewonden,van absenten en vacante plaatsen op de monsterrol van verschillende oorlogsschepen, liggend in de haven van Hellevoetsluis, (1666); 19; 5 stukken
      - organisatie van de oorlogsvloot, c.3
        - Missive van de gedeputeerden uit de provincie van Holland in het College ter Admiraliteit te Amsterdam aan de Staten van Holland, over de kosten van het gereedhouden van de oorlogsvloot, Afschrift, 1664; 20; 1 stuk
        - Lijsten van officieren, kapiteins en manschappen ressorterende onder het College ter Admiraliteit te Amsterdam, 1664-1668; 21; 1 omslag
        - Missive van Cornelis Tromp aan de Gecommitteerde Raden ter Admiraliteit te Amsterdam met verzoek om toezending van scheeps- en officierslijsten, net., 1665; 22; 1 stuk
        - Missive van de gecommitteerden uit de Colleges ter Admiraliteit aan de Staten-Generaal overgegeven, over de organisatie op 's lands oorlogsvloot, concept en afschrift., 1665; 23; 2 stukken
        - Memorie voor de gecommitteerden van het Admiraliteitscollege in Amsterdam betreffende een lastgeving voor de kapitein Cruyningen, (1665); 24; 1 stuk
      - aanvallen op de Engelsen door de oorlogsvloot, c.4
        - Secrete resoluties van de Gecommitteerde Raden ter Admiraliteit te Amsterdam op 8 december 1665 over een mogelijke aanval op St. Helena., 25; 1 stuk
          Gerard Colterman was gedeputeerde om hierover met het Admiraliteitscollege in Zeeland te spreken.
        - Instructie van de gecommitteerden van de Admiraliteiten van Amsterdam en Zeeland voor kapitein Simon Block om als commandeur over een eskader schepen het eiland St. Helena op de Engelsen te veroveren, 1666; 26; 1 stuk
          Gerard Colterman was een der gecommitteerden.
        - Rapporten voor het Admiraliteitscollege van Amsterdam over het verloop van de Vierdaagse Zeeslag, gevoerd door kapitein Willem van der Zaen op het schip "de Bescherming", door Jacob Willemsz. Broeder en door ? op het schip "Calantsoog", netten., juni 1666; 27; 3 stukken
        - Missive van Cornelis Tromp, gedeputeerde op de vloot,aan de Staten-Generaal van 13 augustus 1666 over het treffen met de Engelse vloot in begin Afschrift., 28; 1 stuk
          Gedrukt in G. Brandt: Leven van C. Tromp, blz. 343.
        - Missive van N.N. Drost aan "mijn heer en oom" geschreven op het schip "het Wapen van Enkhuizen" over de slag bij Gravesend tussen de vloten van Engeland en de Republiek, net., 1667 augustus 8; 29; 1 stuk
    - Juridische aangelegenheden, d
      - Missive van (B. Rimduckel?), deurwaarder, aan het Admiraliteitscollege in Amsterdam van 11 juli 1665, over zjn bezoek aan luitenant Pieter van Campen, net., 30; 1 stuk
      - Uittreksel uit het register van proceduren van 8 januari 1665 gehouden voor het College ter Admiraliteit te Amsterdam houdende het vonnis tussen Samuel Sautijn, koopman te Amsterdam, als gemachtigde van Ypolito Centurioni te Genua tegen mr. P. van Alteren, advocaat-fiscaal van het admiraliteitscollege in Amsterdam over een in beslag genomen schip van Centurioni in Cadix en de vergoeding daarvoor, 31; 1 stuk
      - Memories inzake de revisie van het proces tussen de reders en de schipper van het schip "de Hoppehoff" enerzijds en François Canter, raad en advocaat-fiscaal in het College ter Admiraliteit in Friesland anderzijds, met aantekeningen van Gerard Colterman, één der adjunct-reviseurs in deze zaak, voor bovengenoemd college, concepten., 1667; 32; 2 katernen
    - Inning van convooi- en licentgelden, e
      - Rapport van de Generaliteitsrekenkamer met aanmerkingen op de rekening van convooien en licenten over 1662 van Elbert Spiegel, ontvanger-generaal van het College ter Admiraliteit te Amsterdam, Afschrift., 1665; 33; 1 stuk
  - Stukken afkomstig van Gerard Colterman als afgevaardigde namens Holland in de Staten-Generaal, (1665) 1667-1670, II
    - Stukken betreffende de onderhandelingen te Mechelen tussen afgevaardigden van de Staten-Generaal en van de keurvorst van Brandenburg over de Brandenburg-Hoefijzersche schuld, klad, concept, net en afschriften, 1665-1667; 34; 1 omslag
      Gerard Colterman zat als afgevaardige namens de Staten van Holland in de bezending.
    - Commissie van de Staten van Holland voor Gerard Colterman, raad en vroedschap van Haarlem als afgevaardigde in de Staten-Generaal vanwege Holland, Afschrift., 1667; 35; 1 stuk
    - Brieven gericht aan Gerard Colterman, als afgevaardige in de Staten-Generaal van:, - Hendrik Coninc, gewezen adelborst; - Caspar Fagel, gedeputeerde van Haarlem; - Johan Meerman, gezant in Groot-Brittannië; - C.D. Montigny de Glarges; - Cornelis van Oudtshoorn, 1669 februari 6; - Johan Pesters, 1667 augustus 3, september 14, november 2, 26, december 24, 1669 maart 14, 1670 januari 20; - Johan van Reigersberg, 1667 september 15; - Thomas van Sasburch, gezant in de Spaanse Nederlanden, 1668 januari 4; - S. Wijnbergen, 1667 december 10; - N.N., schout in het land van 's Hertogenrade, 1669 mei 1.; 1669 september 1; 1669 juni 30; 1667 oktober 30; 1669 oktober 27, 1670 maart 15; 36
    - Stuk houdende een toespraak door de gedeputeerden van de Staten-Generaal J. van Steen, N. Vivren en Gerard Colterman in de Staten van Zeeland, met de aansporing zich aan te sluiten bij de Acte van Harmonie, waarbij de hoogste militaire ambten te land en te water voor altijd gescheiden worden van het stadhouderschap, Afschrift., 1668; 37; 1 katern
    - Instructies voor Gerard Colterman als ordinaris gedeputeerde ter Staten-Generaal vanwege de Staten van Holland, 1669; 38; 1 stuk
      In tweevoud.
    - Stukken betreffende het verzoek van N. Vrijberg aan Gerard Colterman, gedeputeerde namens Holland in de Staten-Generaal, om steun inzake het pachten van een stuk grond in het Westland, klad en net., 1669; 39; 4 stukken
    - Stukken betreffende het vernieuwen van de regeringen van verschillende steden in Staats-Vlaanderen door Colterman en Ruysch als gedeputeerden vanwege de Staten-Generaal, net en afschriften., 1669; 40; 1 omslag
- AMBTELIJKE STUKKEN VAN CORNELIS COLTERMAN
  Als lid van Gecommitteerde Raden van het Zuiderkwartier van Holland, 1698-1701
  - Stukken betreffende de in- en verkoop van granen door Cornelis Colterman en Van der Does in opdracht van de Staten van Holland, net en afschriften., 1698-1701; 41; 1 omslag
    Gerard Colterman zat in de commissie voor het versturen van graan.
  - Brieven aan Cornelis Colterman betreffende het afgebrande predikantshuis te Uitwijk, net., 1700; 42; 2 stukken
  - Uittreksel uit de resoluties van de Gecomitteerde Raden van de Staten van Holland houdende de akte van commissie voor Cornelis Colterman tot inspectie van de plaats waar een rijsdam in de Maas gelegd zal worden, 1700; 43; 1 stuk
  - Uittreksel uit de resoluties van de Gecomitteerde Raden van de Staten van Holland, van 14 mei 1700 houdende een verdeling van commissies over verschillende gedeputeerden in de vergadering van Gecommitteerde Raden, 44; 1 stuk
    Exemplaar voor Cornelis Colterman als inspecteur van de fortificatiewerken.
  - Brief van Vrederijk Beets, koopman te Amsterdam aan Cornelis Colterman, Gecommitteerde Raad te 's-Gravenhage houdende klachten over de collecteur van de inkomende granen te Haarlem, Jan van der Steng, net., 1701; 45; 1 stuk